【裁判字號】    89,易,2067
【裁判日期】    890815
【裁判案由】    詐欺
【裁判全文】
台灣台中地方法院刑事判決                        八十九年度易字第二六七號
    公  訴  人  台灣台中地方法院檢察署檢察官
    被      告  乙○○
    （原名黃文龍）
    選任辯護人  陳大俊
右列被告因詐欺案件，經檢察官提起公訴（八十八年度偵字第一一三三八號），本院
判決如左：
    主  文
乙○○無罪。
    理  由
一、公訴意旨詳如起訴書所載。
二、按犯罪事實應依證據認定之，無證據不得推定其犯罪事實；不能證明被告犯罪或
    其行為不罰者，應諭知無罪之判決，刑事訴訟法第一百五十四條、第三百零一條
    第一項分別定有明文。又詐欺取財罪之成立，以意圖為自己或第三人不法所有，
    以詐術使人將本人或第三人之物交付為要件，又所謂以詐術使人交付，必須被詐
    欺人因其詐術而陷於錯誤，若其所用方法不能認為詐術，亦不致使人陷於錯誤，
    即不構成該罪，最高法院四十六年台上字第二六０號判例意旨可資參照。本件公
    訴人認被告乙○○涉犯上開罪嫌無非係以告訴人甲○○之指訴及被告與告訴人訂
    定由被告轉讓系爭股票予告訴人之債權契約後，又將股票轉售他人為其論據。訊
    據被告固坦承其於八十六年七月間向力霸友聯全線傳播事業股份有限公司（下稱
    力霸公司）認購股票二十萬股後，即於同年九月九日將其中十四萬八千股，以每
    股新台幣（下同）十元之價格轉售予告訴人，並於同年月十日收受告訴人所給付
    之一百四十八萬元價金，俟其於八十六年十二月間取得力霸公司股票後，前陸續
    將上開股票賣予他人等情，惟堅決否認有何意圖為自己不法所有之詐欺犯意，辯
    稱：當初伊獲得力霸公司股票約二年後可上市之訊息，所以伊將上開股票轉讓予
    告訴人時，即說明俟該股票二年後上市上櫃時，再將股票交予告訴人。又伊拿到
    上開股票時，因伊還在做營業員，且當時伊跟客戶之間有違約情形，伊須交錢給
    證券公司，且因為那陣子股市不好，要賠很多錢，伊想說反正還有二年，先解決
    目前之問題再說，才將股票陸續出售予他人，伊無詐騙告訴人之意等語。經查，
    被告所辯核與告訴人於偵查中指訴情節相符，並有被告認購力霸公司二十萬股股
    份之繳款書、轉讓書、匯款申請書、力霸公司陳報狀各一份在卷可稽。又告訴人
    於偵查中所稱：「甲○○（應係乙○○之誤）在八十六年九月間打電話給我，說
    他有買力霸股票，要賣給我，等二年上市後給我股票，他寫讓渡書給我，我錢匯
    給他．．。」（見八十八年度偵緝字第八二九號偵查卷第三一頁正面）等語，亦
    核與被告上述自白情節相符，告訴人嗣於審理中改稱：訂立轉讓契約時，被告沒
    有說等二年後股票上市時，再交付股票云云，尚難採信。從而，被告在將上開股
    票轉讓予告訴人前，既確已承購力霸公司二十萬股股票，且於轉讓之時即已言明
    俟二年後該股票上市後始行交付等語，已難認被告有何施詐術，致告訴人陷於錯
    誤而交付財物之詐欺犯行。參以被告向力霸公司認購上開股票之價格，與其轉讓
    予告訴人之價格均為每股十元乙節，有告訴人提出之上開繳款書及轉讓契約書各
    一紙在卷可按，益徵被告辯稱其意圖為自己不法所有之詐欺意圖等語，堪可採信
    ，本件應屬單純民事債務糾葛。此外，復查無其他積極證據足資證明被告有何詐
    欺犯行，揆諸前揭說明，自應為被告無罪之諭知。
據上論斷，應依刑事訴訟法第三百零一條第一項，判決如主文。
中    華    民    國    八十九    年      八        月      十五        日
                                        法  官  江  奇  峰
右正本證明與原本無異。
如不服本判決，應於送達後十日內向本院提出上訴狀(須附繕本)，上訴於台灣高等
法院台中分院。
                                        書記官
中    華    民    國    八十九    年      八        月       十五       日


司法院資訊處製作；財團法人民間司法改革基金會備份。
